臺灣桃園地方法院小額民事判決
111年度壢保險小字第116號
原      告  新安東京海上產物保險股份有限公司桃園分公司

法定代理人  單正寰  
訴訟代理人  吳崇銘  
被      告  成祥本  
上列當事人間請求損害賠償事件，本院於民國111年6月22日言詞
辯論終結，判決如下：
    主    文
一、被告應給付原告新臺幣（下同）1萬5,964元，及自民國110
    年10月1日起至清償日止，按年息5％計算之利息。
二、訴訟費用1,000元由被告負擔。
三、本判決得假執行。
　　事實及理由
壹、程序方面
　　按訴狀送達後，原告不得將原訴變更或追加他訴，但擴張或
    減縮應受判決事項之聲明者，不在此限，民事訴訟法第255
    條第1項但書第3款定有明文。本件原告起訴時請求：「被告
    應給付原告1萬8,746元整，及自起訴狀繕本送達翌日起至清
    償日止，按年息5％計算之利息。」，嗣於起訴狀送達被告後
    ，於民國111年6月22日本院言詞辯論期日，因考量零件折舊
    ，而當庭變更聲明為：被告應給付原告1萬5,964元，其餘不
    變（見本院卷第40頁及背面）。經核原告前揭所為，乃減縮
    應受判決事項之聲明，依上揭規定，應予准許。
貳、實體方面
一、原告主張：原告承保訴外人王敏瑜所有車牌號碼000-0000號
    自用小貨車（下稱系爭車輛）車體損失險，於110年6月18日
    12時39分許，由訴外人王鐘郎駕駛，於桃園市○○區○○路0000
    號「統立環保公司」內，因被告駕駛車牌號碼0000-00號自
    用小貨車（下稱肇事車輛）倒車疏於注意，且未收起油壓尾
    門致碰撞刺穿系爭車輛右前車體（下稱系爭事故）。系爭車
    輛受損部分經送廠修復後，維修費用共計1萬8,746元（含零
    件1萬0,051元、工資及烤漆8,695元），原告已依保險契約
    給付被保險人，依保險法第53條之規定取得代位求償權。原
    告經扣除零件折舊費用後，仍有1萬5,964元之損害。為此，
    爰依保險代位及侵權行為之法律關係，提起本件訴訟。並聲
    明：如變更後之聲明所示。
二、被告則以：伊駕駛肇事車輛倒車時是在行進中，有看後面沒
    車，是王鐘郎自己駕駛系爭車輛衝過來，伊認為雙方都有錯
    等語為辯。並聲明：原告之訴駁回。
三、本院之判斷：　　
  ㈠原告主張發生系爭事故並已依約賠償被保險人之事實，業據
    提出系爭車輛行車執照、系爭車輛受損照片、桃園市政府警
    察局道路交通事故當事人登記聯單、匯豐汽車匯豐龍潭廠維
    修估價單、理賠案件簽收單、電子發票證明聯、汽車保險理
    賠申請書等件為證（見本院卷第6頁至第13頁、第44頁），
    復經本院依職權向桃園市政府警察局中壢分局調閱非道路交
    通事故相關資料核閱無訛（見本院卷第16頁至第22頁），復
    為被告所不爭執，堪信原告此部分主張為真實。
　㈡按因故意或過失，不法侵害他人之權利者，負損害賠償責任
    ，民法第184條第1項前段定有明文。次按汽車倒車時，應依
    下列規定：二、應顯示倒車燈光或手勢後，謹慎緩慢後倒，
    並應注意其他車輛及行人，道路交通安全規則第110條第2款
    定有明文。再被保險人因保險人應負保險責任之損失發生，
    而對於第三人有損失賠償請求權者，保險人得於給付賠償金
    額後，代位行使被保險人對於第三人之請求權，保險法第53
    條第1項前段亦有明文。經查：
　⒈系爭事故發生地點為桃園市○○區○○路0000號「統力環保公司
    」回收廠區內，有員警職務報告1紙在卷可參（見本院卷第1
    8頁），雖非道路交通安全規則所規定之道路，惟就行車安
    全，仍得參酌道路交通安全規則之相關規定以為遵循。本件
    被告駕駛肇事車輛於回收廠內倒車，未收起油壓尾門且於行
    進間未注意後方有王鐘郎駕駛系爭車輛通過，致肇事車輛未
    收起之油壓尾門碰撞刺穿系爭車輛右前車體，此有現場照片
    在卷可稽（見本院卷第19至22頁）。又被告倒車時本應謹慎
    緩慢後倒並注意其他車輛之安全，然被告疏未注意系爭車輛
    已經接近，致發生系爭事故，堪認被告具有過失甚明，且被
    告之過失行為與系爭車輛受損之結果間，具有相當因果關係
    ，被告自應就系爭車輛之損害負賠償之責，揆諸前揭規定，
    原告依保險代位之法律關係主張被告應就系爭事故負損害賠
    償責任，自屬有據。
　⒉至被告辯稱王鐘郎駕駛系爭車輛逕朝倒車行進中之肇事車輛
    駛來，且系爭車輛行駛速度很快，亦應負一半疏未注意車前
    狀況、未採取必要之安全措施之過失等語。惟查，系爭車輛
    係以何等速度駛至肇事車輛後方？系爭事故發生當時王鐘郎
    有無可注意車前狀況卻疏未注意之情？均乏具體事證可資證
    明。被告固陳稱系爭事故發生時，有小朋友在肇事車輛後面
    看，欲喊聲提醒被告煞停已來不及，並說王鐘郎開很快等語
    ，惟未提出任何證據證明，經本院曉諭後猶陳明無證據可供
    調查（見本院卷第41頁），則被告上開所辯，尚乏憑據，難
    為被告有利之認定。
　⒊又原告雖主張本件有民法第191條之2所規定；汽車、機車或
    其他非依軌道行駛之動力車輛，在使用中加損害於他人者，
    駕駛人應賠償因此所生之損害。但於防止損害之發生，已盡
    相當之注意者，不在此限之條文適用；惟查，該條之立法理
    由，係因近代交通發達，動力車輛肇事致損害他人之身體或
    財產之情形，日漸增多，為保障被害人之安全，並減輕其舉
    證責任，乃令動力車輛駕駛人負擔此侵權行為責任；詳言之
    ，車輛駕駛人在利用動力車輛擴大其生活範圍，享受動力車
    輛所提供之利益同時，對週遭之他人而言，亦帶來一定比率
    的危險性，然在某種程度上，僅車輛駕駛人得以控制此危險
    ，為此，乃基於分配正義的理念，將肇因於動力車輛使用中
    所造成之他人損害，以過失推定方式合理分配損害之負擔。
    準此，若交通事故之雙方當事人均係動力車輛駕駛人，彼此
    既均為危險產生之控制者及受益者，除一方得舉證證明己方
    於事故發生時動力車輛確非處於使用狀態，而可辨損害係肇
    因於他方控制下之危險者外，系爭事故之發生究係因自己危
    險抑或他方危險所致，顯然無法區分，即應無上揭法條適用
    之餘地；否則不啻先行起訴之一方即可將舉證責任轉嫁予他
    方，造成「舉證責任之所在，敗訴之所在」、「先告先贏」
    之不合理結果，顯非立法本意，是本件並無民法第191條之2
    規定之適用。
　㈢第按不法毀損他人之物者，被害人得請求賠償其物因毀損所
    減少之價額；負損害賠償責任者，除法律另有規定或契約另
    有訂定外，應回復他方損害發生前之原狀，前項情形，債權
    人得請求支付回復原狀所必要之費用，以代回復原狀，民法
    第196條、第213條第1項、第3項分別定有明文。又依民法第
    196條請求賠償物被毀損所減少之價額，得以修復費用為估
    定之標準，但以必要者為限，例如：修理材料以新品換舊品
    ，應予折舊，此有最高法院77年5月17日77年度第9次民事庭
    會議決議可資參照。故債權人所得請求者既為回復原狀之必
    要費用，倘以維修費用為估定其回復原狀費用之標準，則修
    理材料以新品換舊品時，即應予折舊。而依行政院所頒「固
    定資產耐用年數表」及「固定資產折舊率表」之規定，自用
    小客貨車之耐用年數為5年，依定率遞減法每年折舊1000分
    之369；再依營利事業所得稅查核準則第95條第6項之規定，
    固定資產提列折舊採用定率遞減法者，以1年為計算單位，
    其使用期間未滿1年者，按實際使用之月數相當於全年之比
    例計算之，不滿1月者，以1月計。本件系爭車輛之修復費用
    為1萬8,746元，其中零件為1萬0,051元、工資及烤漆8,695
    元，有維修估價單及電子發票證明聯在卷可稽（見本院卷第
    9頁至第12頁），堪以認定。參照卷附系爭車輛之行車執照
    （見本院卷第6頁），系爭車輛出廠日為109年10月，算至系
    爭事故110年6月18日發生時，使用期間為9月，則扣除折舊
    額後，原告得請求之零件修復費用為7,269元（計算式詳附
    表），加計上開工資及烤漆8,695元後，原告得請求系爭車
    輛修復必要費用為1萬5,964元(計算式：7,269＋8,695＝15,96
    4)。
　㈣末按給付無確定期限者，債務人於債權人得請求給付時，經
    其催告而未為給付，自受催告時起，負遲延責任。其經債權
    人起訴而送達訴狀，或依督促程序送達支付命令，或為其他
    相類之行為者，與催告有同一之效力。遲延之債務，以支付
    金錢為標的者，債權人得請求依法定利率計算之遲延利息。
    其利率未經約定，亦無法律可據者，週年利率為5%，為民法
    第229條第2項、第233條第1項前段、第203條分別明定。本
    件原告對被告之損害賠償請求權屬未定給付期限之金錢債權
    ，故其就上述1萬5,964元請求被告給付自起訴狀繕本送達翌
    日即110年10月1日（見本院卷第24頁）起至清償日止，按年
    息5%計算之利息，亦屬有理。
四、從而，原告依侵權行為及保險代位之法律關係，請求被告給
    付如主文第1項所示之金額及利息，為有理由，應予准許。
五、本件係依民事訴訟法第436條之8適用小額訴訟程式所為之判
    決，應就被告敗訴部分，依同法第436條之20規定，依職權
    宣告假執行。
六、訴訟費用負擔之依據：民事訴訟法第78條。並依職權確定本
    件訴訟費用額為1,000元（即第一審裁判費）。　　　　
中　　華　　民　　國　　111 　年　　6 　　月　　30　　日
                  中壢簡易庭  法  官  劉哲嘉
以上正本證明與原本無異。
如不服本判決，須以違背法令為理由，於判決送達後20日內向本
庭（桃園市○○區○○路0段000號）提出上訴狀。（須按他造當事人
之人數附繕本）。
中　　華　　民　　國　　111 　年　　6 　　月　　30　　日
　　　　　　　　　　　　　　　書記官  陳香菱
附表
-----
折舊時間           金額
第1年折舊值        10,051×0.369×(9/12)=2,782
第1年折舊後價值    10,051-2,782=7,269

附錄：
一、民事訴訟法第436條之24第2項：
    對於小額程序之第一審裁判上訴或抗告，非以其違背法令為
    理由，不得為之。
二、民事訴訟法第436條之25：
    上訴狀內應記載上訴理由，表明下列各款事項：
    （一）原判決所違背之法令及其具體內容。
    （二）依訴訟資料可認為原判決有違背法令之具體事實。
三、民事訴訟法第471條第1項：（依同法第436條之32第2項規定
    於小額事件之上訴程序準用之）上訴狀內未表明上訴理由者
    ，上訴人應於提起上訴後20日內，提出理由書於原第二審法
    院；未提出者，毌庸命其補正，由原第二審法院以裁定駁回
    之。